臺灣基隆地方法院刑事判決　　　　　　　94年度簡上字第79號
上　訴　人
即　被　告　乙○○原名彭昭瓏.
上列被告因違反動產擔保交易法案件，不服本院基隆簡易庭，中
華民國94年4月29日第一審簡易判決（聲請案號：94年度偵字第
70號、94年度調偵字第37號）提起上訴，本院管轄之第二審合議
庭判決如下：
    主  文
上訴駁回。
    事實及理由
一、本案經本院審理結果，認第1審判決以被告乙○○（原名彭
    昭瓏、彭劍華）所為係觸犯動產擔保交易法第38條之罪、刑
    法第339條第1項之詐欺取財罪，而分別判處被告有期徒刑3
    月、6月，應執行有期徒刑8月，其認事用法均無違誤，量刑
    亦屬適當，應予維持，並引用第1審判決書記載之事實、證
    據及理由。
二、上訴人即被告乙○○上訴意旨略以：(一)被告於民國91年5月
    27日有向統聯車業股份有限公司（下稱統聯公司）以分期付
    款方式購買車號LDZ-455號中古機車，約定每期分期款項為
    新台幣（下同）7,430元，合計9期之價金即為66,870元，然
    其妻徐秀美係連絡人，而非保證人，且當時車號LDZ-455號
    機車殘值僅有45,000元，不到1年之分期給付，利息竟高達
    23,700元，並不合理。被告使用上開機車期間，曾因機車後
    部搖晃而摔車受傷，要求巨翔中古車行處理，但巨翔中古車
    行把責任推給統聯公司，而統聯公司又把責任推回給巨翔中
    古車行，後來因為家中經濟困難，不得已才將機車賣給他人
    ，以扶養家中成員。事後就賠償部分曾表示願意以每月5,00
    0元之分期方式賠償統聯公司，但統聯公司之甲○○並不接
    受，事實上被告確實有心賠償而無卸責之心。(二)於93年7 月
    12日，被告有以分期付款之方式向福灣企業股份有限公司（
    下稱福灣公司）購買車號8170-DT號自小客車，當時被告本
    身財力不豐，是業務員凌雲寬表示不用自備款、不用付購車
    之頭期款、不需給付辦牌費及強制責任險費，是福灣公司自
    己願意將車輛出售予無財力資料之被告，福灣公司當時之徵
    信有問題，且車款原本只要479,000元，但分期給付後車款
    竟為584,630元，才3年的利息竟高達105,630元，亦不合理
    。被告雖有將上開車輛典當，但當時典當所得之款項是要養
    活家人及被告本身治病之用，被告並無以詐術騙人而有所圖
    利之實，因認原審判決量刑過重，指摘原判決不當云云。
三、經查：
  (一)被告彭劍華先於91年5月27日，與其妻徐秀美共同以動產擔
    保交易附條件買賣之方式，向統聯公司購買車號LDZ-455號
    機車，約定總價金66,870元，分9期給付，每月1期，每期付
    款7430元；被告再於93年7月12日，以動產擔保交易附條件
    買賣之方式，向福灣公司購買車號8170-DT號自小客車，約
    定總價金584630元，分36期給付，每月1期，每期付款9276
    元；均約定標的物存放地點為基隆市○○街160號，在價金
    未付清之前，標的物所有權仍屬於出賣人所有，買受人僅得
    依約占有使用，不得任意遷移或為其他處分等情，固為被告
    所不否認，且有統聯公司及福灣公司附條件買賣契約書、附
    條件買賣契約登記申請書、統聯公司機車買賣訂購書、機車
    分期付款申請單等資料在卷可憑，被告與其妻徐秀美為共同
    購買車號LDZ-455機車之買受人，而非被告辯稱徐秀美僅係
    連絡人云云。
  (二)被告就車號LDZ-455號機車部分，僅繳納第1期分期款項之部
    分價金7,000元後，於91年8月19日以30,000元之代價變賣予
    某車行；就車號8170-DT號自小客車部分，被告在取得汽車
    後，未給付任何款項，於93年9 月13日將汽車典當予中華當
    鋪得款60,000元等節，亦為被告所不否認，並有存證信函、
    催收記錄、車籍查詢資料、福灣公司汽車新領牌照登記書、
    訪視報告書、客戶拜訪記錄表、現場勘驗照片、當票等資料
    附卷可稽，堪可認定。被告雖辯稱：機車分期之利息高達
    23,700元，自小客車之分期利息亦高達105,630元，並不合
    理；買受之機車有瑕疵導致其受傷；福灣公司業務員為爭取
    業績，未徵信就將車輛販售予被告；事後被告轉賣機車、典
    當自小客車是為了養活家人云云。然查，被告係基於自由意
    識向統聯公司、福灣公司購買機車、自小客車，被告並無遭
    脅迫、詐欺等節，其於簽約時即已知契約內容，對於價金及
    分期付款方式亦知之甚詳，且一般動產擔保交易之附條件買
    賣契約而約定之分期給付利息，本於契約自由原則，在不違
    反法定利息20％之前提下，契約約定之利息並無違反交易之
    公平性，如被告認為分期付款之利息過高，本可不與統聯公
    司、福灣公司締約購買，可另行尋找適合之賣方購買所需之
    機車或自小客車，被告反捨此途，先將機車及自小客車變賣
    、典當後，才指責約定之利息過高云云，此舉自非其得做為
    轉賣機車、典當自小客車之正當理由；至於被告所稱之機車
    瑕疵部分，本應循民事途徑救濟，被告竟僅付部分價金
    7,000元，即將數萬元之機車轉售他人牟利，其所辯亦無理
    由；且被告亦自承向福灣公司購買自小客車時，並無資力等
    情，其未付分文而取得自小客車，旋即典當60,000元，大作
    無本之生意，縱福灣公司未盡責徵信而將自小客車售予被告
    ，亦非被告得典當自小客車之正當藉口；被告以其要養活家
    人不得已而轉賣機車、典當自小客車云云，然不論被告轉賣
    、典當牟利後，係供養活家人或自行玩樂花費殆盡，因上開
    機車、自小客車尚非被告之所有物，其將他人所有之物轉賣
    、典當，即屬違法之行為，非得以上開辯詞將其犯行合理化
    。
  (三)綜上，本件被告犯行明確，被告上訴意旨徒以原判決量刑過
    重云云，指摘原判決不當，難認有理由，應予駁回。
據上論斷，應依刑事訴訟法第455條之1第1項、第3項、第368條
、第373條，判決如主文。
本案經檢察官林伯宇到庭執行職務。
中　　華　　民　　國　　94　　年　　8　　月　　31　　日
                  刑事第二庭審判長法  官    王福康
                                  法  官    齊  潔
                                  法  官    何怡穎
以上正本證明與原本無異。
本件判決不得上訴。
中　　華　　民　　國　　94　　年　　8　　月　　31　　日
                                  書記官    李繼業
